臺灣臺中地方法院民事簡易判決  
111年度豐簡字第631號
原      告  張清晏  

被      告  游松霖  

上列當事人間請求侵權行為損害賠償(交通)事件，本院於民國11
1年10月4日言詞辯論終結，判決如下：
    主      文
一、被告應給付原告新臺幣200,009元，及自民國111年7月26日起至清償日止，按週年利率百分之五計算之利息。
二、原告其餘之訴駁回。
三、訴訟費用由被告負擔百分之八十六，餘由原告負擔。
四、本判決第一項原告勝訴部分得假執行。但被告如以新臺幣200,009元為原告預供擔保後，得免為假執行。
    事實及理由
壹、原告起訴主張：被告於民國111年4月4日下午3時32分許，駕
    駛車牌號碼000-0000號自用小客車，行經臺中市○○區○道0號
    169公里700公尺處北側向外側處時，自後方追撞原告所駕駛
    之車牌號碼000-0000號汽車（下稱系爭車輛），致系爭車輛
    受損（下稱系爭事故）。爰依侵權行為之法律關係，請求被
    告賠償原告系爭車輛受損修理費用新臺幣（下同）150,000
    元、拖吊費4,000元、車損鑑定費用3,000元、車輛價值減損
    費用70,000元、代步費用2,891元、未使用之稅金損失3,936
    元，共計233,827元。並聲明：被告應給付原告233,827元，
    及自起訴狀繕本送達翌日起至清償日止，按週年利率5％計算
    之利息。　　
貳、被告答辯則以：不爭執原告主張之侵權行為事實，但原告請
    求之損害賠償金額過高。系爭車輛修復方式很多，不用回到
    原廠修繕。一般外廠維修工資約占零件費用之八成，很多費
    用都不會計價，原廠工資卻為零件費用之兩倍。因原廠有提
    供額外之服務，修復費用才會比外廠高，然此並非被告所造
    成之損害，原廠服務亦非修復系爭車輛之必要支出。又原告
    堅持更換零件，不用修理的方式，系爭車輛才會變成事故車
    而有價值減損，是原告主張之車損鑑定費用、車輛價值減損
    費用，均非被告所需負擔。系爭車輛於系爭事故後仍可駕駛
    ，無須支出拖吊費用。至於代步費用部分不爭執，然原告既
    已請求此部分費用，再請求未使用系爭車輛之稅金損失，並
    無理由。並聲明：原告之訴駁回。
參、本院之判斷：
一、按因故意或過失，不法侵害他人之權利者，負損害賠償責任
    ，民法第184條第1項前段定有明文。次按汽車行駛時，駕駛
    人應注意車前狀況及兩車並行之間隔，並隨時採取必要之安
    全措施。道路交通安全規則第94條第3項前段亦有明文。經
    查：
　㈠原告主張被告於前開時間、地點，駕駛車牌號碼000-0000號
    自用小客車，因疏未注意車前狀況之過失，撞擊系爭車輛，
    致原告所有之系爭車輛受損等事實，業據其提出道路交通事
    故當事人登記聯單、道路交通事故初步分析研判表、道路交
    通事故現場圖、估價單、結帳工單、車損照片等在卷為憑（
    見本院卷第19頁至第37頁、第55頁至第71頁），核與本院職
    權向內政部警政署國道公路警察局第三公路警察大隊所調閱
    之系爭道路交通事故調查卷宗內容相符（見本院卷第81頁至
    第101頁），且為被告所不爭執（見本院卷第126頁），堪信
    為真實。
　㈡被告因駕駛車輛不慎而與系爭車輛發生碰撞，造成系爭車輛
    受損，自具相當因果關係。則原告主張被告應負侵權行為損
    害賠償責任，應屬有據。
二、茲就原告請求損害賠償之項目，分敘如下：
　㈠修理費部分：
　　⒈原告主張系爭車輛經送廠維修，支出修復費用15萬元等情
      ，業據提出估價單、結帳工單、電子發票證明聯為佐（見
      本院卷第27頁至第39頁）。而被告雖辯稱系爭車輛無需至
      原廠維修，然對於上開估價單所示維修項目確與系爭事故
      相關乙情，亦不爭執（見本院卷第126頁），堪認可採。
　　⒉按負損害賠償責任者，除法律另有規定或契約另有訂定外
      ，應回復他方損害發生前之原狀，債權人得請求支付回復
      原狀所必要之費用，以代回復原狀；不能回復原狀或回復
      顯有重大困難者，應以金錢賠償其損害，民法第213條第1
      項、第3 項、第215條定有明文。依前揭規定，原告本得
      請求支付回復原狀所必要之費用。而汽車維修金額因不同
      修車廠間使用之材料、技術等，本即有所不同。所謂汽車
      原廠係指該車輛出廠之廠商，即為該品牌車輛之研發及製
      造者，其對於自行研發及生產之車輛應最為了解，且衡以
      一般車商多僅認可車主於原廠所作之修繕或保養，是汽車
      之修繕、保養等當以原廠為原則，應屬一般社會之通念。
      又查系爭車輛係於110年5月出廠，此有系爭車輛行車執照
      附卷可參（見本院卷第47頁），至系爭事故發生時即111
      年4月4日，使用約1年，則原告主張因系爭車輛仍屬新車
      ，故回原廠修繕（見本院卷第126頁），亦無違常情，尚
      難認原告為請求被告賠償，即有至外廠維修之義務。再者
      ，本件原告支出之修復費用，依結帳工單所示（見本院卷
      第31頁至第37頁），其中零件費用為80,980元、工資費用
      為69,020元，足見工資費用係略低於零件費用之八成，與
      被告抗辯至外廠維修時，工資費用約占零件費用之八成等
      語（見本院卷第127頁），並無二致，亦無被告所稱原廠
      收取之工資費用為零件費用之兩倍等情事存在。則被告執
      詞辯稱系爭車輛之修繕不以至原廠修繕為必要，原廠係因
      提供附加服務才會價格高昂，系爭車輛修復費用過高等語
      ，尚非有據。　　
　　⒊然請求賠償物被毀損所減少之價額，雖得以修復費用為估
      定標準，但以必要者為限（例如修理材料以新品換舊品，
      應予折舊）。本件原告支出之修復費用，其中零件費用為
      80,980元，已如前述。而查系爭車輛係於110年5月出廠，
      已如前述，至本件車禍事故發生日即111年4月止，使用期
      間為12月（參酌「營利事業所得稅結算申報查核準則」第
      95條第8款規定，不滿1月，以1月計）。而依行政院所頒
      「固定資產耐用年數表」及「固定資產折舊率表」之規定
      ，非營業用小客車之耐用年數為5年，依定率遞減法每1年
      折舊千分之369，是扣除折舊後，零件修理費為51,098元
      （計算式詳如附表）。加計工資為69,020元後，系爭車輛
      因系爭事故所受之損害應為120,118元。　
　　⒋從而，原告得請求之修車費用為120,118元。
　㈡拖吊費部分：原告主張系爭車輛因遭撞損，須拖吊至修車廠
    修理，因而支出拖吊費用4,000元乙節，業據其提出國道小
    型車拖救服務契約三聯單為證（見本院卷第41頁）。而查系
    爭車輛因受撞擊，尾門、保險桿、後牌照加強板、盲點偵測
    器、葉子板等多處部位受有損壞，有原告提出之結帳工單上
    修理項目之記載可參（見本院卷第31頁至第37頁），為免駕
    駛受損車輛送修途中發生危險，並避免損壞其他零件，拖吊
    應屬受損車輛回復原狀所必需，而為必要之支出費用。被告
    抗辯系爭車輛車輛尚可行駛，毋需拖吊等語，尚非可採。 
　㈢車損鑑定費用、車輛減損價值費用部分：
　　⒈按損害賠償之目的在於填補所生之損害，其應回復者，係
      損害事故發生前之應有狀態，自應將事故發生後之變動狀
      況悉數考量在內。故於物被毀損時，被害人除得請求修補
      或賠償修復費用，以填補技術性貶值之損失而回復物之物
      理性原狀外，就其物因毀損所減少之交易價值，亦得請求
      賠償，以填補交易性貶值之損失而回復物之價值性原狀（
      最高法院93年度台上字第381號民事裁判意旨參照）。
　　⒉查原告主張系爭車輛於111年間之市場價值約66萬元至68萬
      元，嗣經系爭事故進行車損修復後，價值約59萬元至61萬
      元，車價折損約7萬元差價等情，業據提出臺中市中古汽
      車商業同業公會鑑定函在卷為憑（見本院卷第45頁）。本
      院審酌系爭車輛雖經採行必要之修復方法，然因技術上之
      限制，未必得以回復至與原狀完全相同，及其交易價值因
      市場心理影響，已與損毀前存在相當之落差，是前開鑑定
      函依系爭車輛之出廠年月、型號，就系爭車輛進行鑑價後
      ，認系爭車輛之交易價值於修復後仍有貶損約7萬元，核
      與一般社會經驗法則相符，應屬可採。被告空言主張如原
      告不選擇更換零件，只用修復方式即不會產生市價減損等
      語，難認有據。
　　⒊原告主張其為送請臺中市中古汽車商業同業公會鑑定如上
      ，支出鑑定費3,000元，有原告提出之收據在卷可考（見
      本院卷第43頁）。原告主張此為證明原告所受損害而支出
      必要費用，應屬可採。
　㈣代步費部分：原告主張系爭車輛自111年4月4日至111年6月25
    日進廠維修（共計82日），其於此段期間無法使用系爭車輛
    ，換算共計支出代步費用2,891元（計算式：每日平均日程1
    4.1公里×每公里平均油耗2.5元×82日＝2,891元，元以下四捨
    五入），為被告所不爭執（見本院卷第126頁），應予准許
    。　　
　㈤稅金損失部分：
　　⒈原告主張系爭車輛維修期間共計82日，以牌照稅每日31元
      計算（計算式：整年度11,230元/365日＝31元）、燃料稅
      每日17元計算（計算式：整年度6,180元/365日＝17元），
      共計損失3,936元【計算式：（31＋17）×82日＝3,936元】
      ，並提出計算方式、111年燃料稅、牌照稅繳款證明為佐
      （見本院卷第51頁、第53頁）。
　　⒉按侵權行為損害賠償責任，除行為人之行為具不法性、被害人受有損害外，尚須以行為人之不法行為與被害人所受損害間具有相當因果關係為其成立要件（最高法院98年台上字第1452號判決要旨參照）。查系爭車輛既為原告所有，其本於相關稅法法規之規定繳納稅款，已難謂有何支付稅金上之損失可言。且牌照稅與燃料稅本係依年度繳納，與車輛是否發生車禍，抑或車輛有無使用之情無關，故系爭車輛於修復期間依法需繳付相關汽車燃料稅、牌照稅金，與被告過失行為間，難認有相當因果關係存在。原告此部分請求，應無理由。
　㈥承上各節，原告得請求之損害賠償金額合計為200,009元（計
    算式：修理費用120,118元＋拖吊費用4,000元＋鑑定費3,000
    元＋車輛減損價值費用70,000元＋代步費用2,891元＝200,009
    元。）
五、本件起訴狀繕本於111年7月25日送達被告，有送達證書在卷
    可憑（見本院卷第77頁），則原告請求被告給付自收受起訴
    狀繕本送達翌日起即111年7月26日起至清償日止，按週年利
    率5 ％計算之遲延利息，核與民法第229 條第2 項、第233 
    條第1 項、第203 條之規定相符，應予准許。　　
肆、綜上所述，原告依侵權行為之法律關係，請求被告給付200,
    009元，及自111年7月26日起至清償日止，按週年利率5％計
    算之利息，為有理由，應予准許。逾此範圍之請求，為無理
    由，應予駁回。
伍、本件判決之事證已臻明確，兩造其餘攻擊防禦方法及所援引
    之證據，經審酌後，認均與判決結果無影響，爰不一一論述
    。
陸、本判決就原告勝訴部分，係依民事訴訟法第427條第1項規定
    適用簡易訴訟程序所為被告敗訴之判決，依民事訴訟法第38
    9條第1項第3款之規定，應由本院依職權宣告假執行。又被
    告固未陳明如受不利判決，願供擔保請准免為假執行，然本
    院在衡平原則下，爰依民事訴訟法第392條第2項規定，依職
    權諭知被告以相當金額為原告預供擔保後，亦得免為假執行
    。
柒、訴訟費用之負擔：民事訴訟法第79條。
中　　華　　民　　國　　111 　年　　10　　月　　19　　日
                      臺灣臺中地方法院豐原簡易庭
                                  法　官　段奇琬
以上正本係照原本作成。
如不服本判決，應於送達後20日內，向本院提出上訴狀並表明上
訴理由，如於本判決宣示後送達前提起上訴者，應於判決送達後
20日內補提上訴理由書（須附繕本）。如委任律師提起上訴者，
應一併繳納上訴審裁判費。
中　　華　　民　　國　　111 　年　　10　　月　　19　　日
                                  書記官　王政偉
附表
-----
折舊時間           金額
第1年折舊值        80,980×0.369=29,882
第1年折舊後價值    80,980-29,882=51,098